【裁判字號】    89,訴,796
【裁判日期】    900419
【裁判案由】    贈與稅
【裁判全文】
臺北高等行政法院判決                              八十九年度訴字第七九六號
                              .
    原      告  甲  ○  ○
    訴訟代理人  己○○律師
    被      告  財政部台北市國稅局
    代  表  人  乙○○（局長）
    訴訟代理人  戊○○
右當事人間因贈與稅事件，原告不服財政部中華民國八十九年七月十三日台財訴第0
000000000號訴願決定，提起行政訴訟，本院判決如左：
    主  文
原告之訴駁回。
訴訟費用由原告負擔。
    事  實
一、事實概要：原告於民國八十三年四月二十八日在美商花旗銀行台北分行結購美金
    七三○、○○○元，匯入其女丙○○設於美商花旗銀行香港分行之帳戶，經被告
    查得，以其為贈與，核定贈與總額為新台幣（下同）一九、二七七、一一○元，
    淨額一八、八二七、一一○元，除發單補徵贈與稅額五、四四二、○九四元外，
    並以原告未依遺產及贈與稅法第二十四條規定，於贈與之日起三十日內辦理贈與
    稅申報，依同法第四十四條規定，按核定應納稅額加處一倍之罰鍰五、四四二、
    ○九四元。原告不服，主張其於八十三年間經美商花旗銀行台北分行推薦，欲購
    買國外信託基金，因長期居住國外，為簽名作業方便，乃借用其在台之女丙○○
    設於美商花旗銀行香港分行之帳戶承作基金，約十一個月後，獲利七萬美金，於
    八十四年三月二十八日由其女匯回八十萬美金至原告帳戶，並無贈與之事，僅係
    借用丙○○之帳戶買賣基金云云，申請復查，未獲變更，提起訴願，亦遭決定駁
    回，遂提起行政訴訟。
二、兩造聲明：
  (一)原告聲明：原處分及訴願決定撤銷。
  (二)被告聲明：駁回原告之訴。
三、兩造之爭點：原告於八十三年四月二十八日在美商花旗銀行台北分行結購美金七
    三○、○○○元，匯入其女丙○○設於美商花旗銀行香港分行之帳戶，是否為贈
    與？
  (一)原告主張之理由：
    1.原告甲○○（CHANG，CHENG-I）於八十三年四月間經美商花旗銀行台北分行承
      辦專員黃乙展及副總裁丁○○之推荐解說，欲購買國外信託基金，原告當時長
      期居住國外，該行從業人員建議以原告在台之女丙○○（ CHANG，TUAN-YUN ）
      在花旗銀行香港分行之帳戶操作基金，由丙○○簽名匯款較為方便，原告遂依
      其建議於八十三年四月二十八日匯款美金七十三萬元（合新台幣一九、二七七
      、一一０元）至丙○○在香港分行帳戶，並購買國外信託基金，約於十一個月
      後，獲利七萬元美金，於出售基金後之八十四年三月二十八日，再由丙○○自
      美商花旗銀行香港分行帳戶匯款美金八十萬元至原告花旗銀行台北分行000
      0000帳戶返還原告，有買匯水單／交易憑證中英文影本各乙份可憑。因此
      原告於八十三年四月二十八日匯款予丙○○之七十三萬元美金，並非贈與，而
      係借用丙○○之帳戶買賣基金。
    2.丁○○建議原告利用丙○○帳戶承作基金乙節，花旗銀行為免除其損害賠償責
      任，竟予否認，但表示「當事人曾提及其本人須經常出國，如以女兒名義開戶
      可能較為方便等等」，足證原告之答辯確有其事。
    3.被告八十三年十二月二日（八三）財北國稅審參字第八三０五０四三四號函，
      係請原告提示八十三年間結購外匯之進出情形及所得資料，並未請原告說明是
      否為贈與。原告之答詢說明函，亦僅說明所得來源為徵收所得，該筆徵收土地
      所得除存入國內銀行，另向國外作部分試探性投資，以利所得運作及流動，並
      未說明係贈與丙○○。原告亦未慮及贈與之事，在被告通知疑有贈與前，丙○
      ○已將前開款項匯還予原告。
    4.原告上有父母健在，配偶健康亦佳，育有子女共五人，除目前居住之不動產及
      國外之投資外，僅有系爭本件操作基金之現金，豈有將大部分現金近二千萬元
      均贈與次女丙○○之理由，實與一般中國人之習慣有悖。
  (二)被告主張之理由：
    原告於八十三年四月二十八日在美商花旗銀行台北分行結購美金七三○、○○○
    元，匯入其女丙○○君國外帳戶內，已涉有贈與之情。原告雖提示相關資料，主
    張已於八十四年三月二十八日匯款美金八○○、○○○元至原告美商花旗銀行台
    北分行帳戶，惟已遲於本件之調查基準日即被告於八十三年十二月二日財北國稅
    審參字第八三○五○四三四號函請原告提示結購外匯進出情形及所得資料之日，
    所訴非贈與乙節，尚難採信，本件原處分及所為復查、訴願決定均無違誤。
    理  由
一、按「凡經常居住中華民國境內之中華民國國民，就其在中華民國境內或境外之財
    產為贈與者，應依本法規定，課徵贈與稅。」「本法稱財產，指動產、不動產及
    其他一切有財產價值之權剎。」「本法稱贈與，指財產所有人以自己之財產無償
    給與他人，經他人允受而生效力之行為。」「除第二十條所規定之贈與外，贈與
    人在一年內贈與他人之財產總值超過贈與稅免稅額時，應於超過免稅額之贈與行
    為發生後三十日內，向主管稽徵機關依本法規定辦理贈與稅申報。」「納稅義務
    人違反第二十三條或第二十四條之規定，未依限辦理遺產稅或贈與稅申報者，按
    核定應納稅額加處一倍至二倍之罰鍰。」分別為行為時遺產及贈與稅法第三條第
    一項、第四條第一項及第二項、第二十四條第一項及四十四條所明定。
二、查原告於八十三年四月二十八日在美商花旗銀行台北分行結購美金七三○、○○
    ○元，匯入其女丙○○在美商花旗銀行香港分行帳戶之事實，為原告所自認，並
    有該帳戶明細影本在原處分卷可稽，可認為真實。是被告以原告為贈與，核定贈
    與總額一九、二七七、一一○元（以匯率二六．四○七元計算），淨額為一八、
    八二七、一一○元，發單補徵贈與稅額五、四四二、○九四元；並以原告未依規
    定，於贈與之日起三十日內辦理贈與稅申報，按核定應納稅額加處一倍罰鍰五、
    四四二、○九四元，揆諸首開規定，並無不合。
三、原告雖主張八十三年四月二十八日匯予其女丙○○之七十三萬美金，並非贈與，
    而係借用丙○○之帳戶買賣基金，在購買國外信託基金獲利七萬美金後，已於八
    十四年三月二十八日匯回八十萬美金至原告花旗銀行台北分行帳戶云云。惟查：
  (一)依原告所提買匯水單／交易憑證乙份顯示，原告之女丙○○確於八十四年三月二
    十八日匯款美金八○○、○○○元至原告之美商花旗銀行台北分行帳戶內，惟已
    在被告以八十三年十二月二日以（八三）財北國稅審參字第八三○五○四三四號
    函請原告提示八十三年結購外匯進出情形及所得資料之後。而原告係於八十三年
    十二月十六日以郵件回覆被告之前開函查（被告之收文日期為八十三年十二月十
    九日），有其答詢說明書影本在原處分機關卷可證，足認原告確曾接獲被告之前
    開函件。又該函既請原告提示八十三年結購外匯進出情形及所得資料，原告回覆
    並未提及其結購美金，係為借用丙○○之帳戶買賣基金，其事後自丙○○帳戶
    回款項，自不足以為其有利之證明。
  (二)證人丙○○雖於本院到庭證稱，當時原告稱有理財需要，其遂與原告同至美商花
    旗銀行台北分行開立香港分行之帳戶，事後得知有款項匯入，嗣原告另有投資用
    途，其始分次領出該筆款項，其不清楚原告為何不使用自己之帳戶等語，已與原
    告所稱證人丙○○係一次匯回美金八十萬元之情形不符。況果如所言，原告係利
    用其女丙○○之國外帳戶買賣基金，大可自行開立國外帳戶，何須由丙○○新立
    國外帳戶，其與常情亦不合，證人丙○○顯係附和原告之詞，自不足採。
  (三)原告所提之美商花旗銀行台北分行八十八年四月二日之說明書略以：有關原告於
    八十三年間以其女丙○○名義在美商花旗銀行香港分行開立存款帳戶之事，當時
    該行與原告聯絡之丁○○已離職，據丁○○告知，就其印象所及，原告似曾提及
    其本人須經常出國，如以其女名義開戶在管理方面較為方便等等，因事隔多年，
    詳情已完全不記得。故該說明書不足以為原告主張之證明，而本件亦無再傳訊丁
    ○○之必要。
  (四)又動產所有權之移轉於交付時生效，原告之女丙○○明知原告將系爭款項入其
    帳戶未為拒絕，自已允受，本件贈與應已有效成立。
  (五)又父母就自有財產如何嘉惠子女，每依個別情況而異，原告所稱其贈與次女丙○
    ○近新台幣二千萬元與中國人習慣有悖云云，並無可採。
四、綜上所述，原告未能舉證其係借用丙○○之國外帳戶買賣基金，自難認其主張實
    在。原處分及訴願決定核無違誤，原告徒執前詞，聲請撤銷，為無理由，應予駁
    回。
五、據上論結，本件原告之訴為無理由，依行政訴訟法第九十八條第三項前段，判決
    如主文。
中      華      民      國     九十     年      四      月     十九     日
                          臺北高等行政法院  第一庭
                                            審判長  法  官  鄭忠仁
                                                    法  官  林育如
                                                    法  官  楊莉莉
右為正本係照原本作成。
如不服本判決，應於送達後二十日內，向本院提出上訴狀並表明上訴理由，如於本判
決宣示後送達前提起上訴者，應於判決送達後二十日內補提上訴理由書（須按他造人
數附繕本）。
中      華      民      國     九十     年      四      月    二十三    日
                                                    書記官  黃舜民


司法院資訊處製作；財團法人民間司法改革基金會備份。
